臺灣桃園地方法院刑事判決　　　　　 99年度審交訴字第163號
公　訴　人　臺灣桃園地方法院檢察署檢察官
被　　　告　陳振龍
上列被告因業務過失致死案件，經檢察官提起公訴（99年度偵字
第23778 號）及移送併辦（99年度偵字第29930 號），被告於本
院準備程序進行中，就被訴事實為有罪之陳述，經本院告知簡式
審判程序意旨，並聽取當事人之意見後，本院裁定依簡式審判程
序審理，判決如下：
    主  文
陳振龍從事業務之人，因業務上之過失致人於死，處有期徒刑陸
月，如易科罰金，以新臺幣壹仟元折算壹日。緩刑貳年。
    事  實
一、陳振龍係受僱於簡志川所經營之宏君有限公司（公司登記地
    點：桃園縣桃園市○○路1046巷14號1 樓；實際營業所在地
    ：桃園縣大園鄉台口村田寮11之10號）之大貨車司機，負責
    載運貨物即公司所生產之飲料給訂貨廠商，為從事駕駛業務
    之人。陳振龍於民國99年8 月19日下午某時，駕駛車牌號碼
    為GT-603號之23噸營業大貨曳引車，將貨物載運至位於桃園
    縣楊梅市之某廠商後，於欲返回上開桃園縣大園鄉台口村田
    寮11之10號之公司途中，沿設有上午6 時30分起至上午8 時
    30分止暨下午4 時起至晚間6 時止禁止15噸以上大貨車及聯
    結車進入之標誌、限速時速50公里以下、雙向二車道之桃園
    縣大園鄉○○路由南向北方向行駛，嗣於同日下午4 時20分
    許，行經無號誌、未設標誌、標線或號誌劃分幹、支線道之
    桃園縣大園鄉○○路與桃園縣大園鄉○○路262 號旁之東西
    向產業道路（下稱「產業道路」）之交岔路口，陳振龍本應
    注意駕駛人駕駛汽車，應遵守道路交通標誌之指示；且行車
    速度，依速限標誌或標線之規定；又汽車行駛時，駕駛人應
    注意車前狀況，並隨時採取必要之安全措施，另依當時天候
    及路況，並無不能注意之情事，即非不能注意；竟疏未注意
    ，未遵守標誌之指示，於標誌指示之禁行時段，將23噸之上
    開營業大貨曳引車，違規駛入桃園縣大園鄉○○路路段，且
    以時速約60公里之速度超速行駛，又疏於注意車前狀況，逕
    行駛入上開交岔路口直行。適邱伯浩騎乘車牌號碼為001-JG
    C 號重型機車附載范芸惠，沿上開未劃設標線之「產業道路
    」由東向西方向行駛而來，邱伯浩行經前開交岔路口欲右轉
    時，本應注意汽車（含機器腳踏車）行駛行至無號誌，且未
    設標誌、標線或號誌劃分幹、支線道，且車道數相同之交岔
    路口時，轉彎車應暫停讓直行車先行；而依當時情形，尚無
    使之不能注意情事，即非不能注意；竟疏未注意讓陳振龍所
    駕駛之上開營業大貨曳引車之直行車先行，即貿然在該交岔
    路口右轉。陳振龍所駕駛之營業大貨曳引車與邱伯浩所騎乘
    之重型機車遂於上開交岔路口發生碰撞，使邱伯浩與所載之
    范芸惠均人車倒地，致使邱伯浩受有胸部鈍創與左側肢體多
    發性挫傷；范芸惠受有左側髕骨股骨開放性粉碎骨折、身上
    多處擦傷等傷害，經分別送醫急救，邱伯浩終因心、肺臟挫
    創併血、氣胸，於同日晚間7 時2 分許不治死亡。陳振龍於
    本件肇事後，於其過失致死罪尚未被有偵查犯罪職權之公務
    員發覺前，委託他人報案，且於警方前往處理車禍時，自首
    肇事，並接受裁判。
二、案經邱伯浩之父邱創新、范芸惠分別訴由桃園縣政府警察局
    大園分局報請臺灣桃園地方法院檢察署檢察官偵查起訴及移
    送併案審理。
    理  由
一、本案被告陳振龍所犯為死刑、無期徒刑或最輕本刑為3 年以
    上有期徒刑以外之罪，其於本院準備程序中就前揭被訴事實
    為有罪之陳述，經本院告知簡式審判程序之旨，並聽取當事
    人意見後，本院合議庭依刑事訴訟法第273 條之1 第1 項規
    定，裁定由受命法官獨任進行簡式審判程序，合先敘明。
二、訊據被告陳振龍對其於上開時、地，疏未注意於下午4 時許
    後之禁止15噸以上大貨車及聯結車進入桃園縣大園鄉○○路
    之禁行時段，駕駛23噸之上開營業大貨曳引車行駛於桃園縣
    大園鄉○○路由南向北方向行駛，且違規超速，又未注意車
    前狀況，致其所駕駛之營業大貨曳引車與被害人邱伯浩所騎
    乘之重型機車發生碰撞，造成邱伯浩、范芸惠分別受有前揭
    傷害，邱伯浩並因心、肺臟脞創併血、氣胸死亡之事實，分
    別於警詢、檢察官訊問及本院審理中坦承不諱，並經被害人
    即告訴人范芸惠、證人即目擊者黃于錦、證人即簡志川等人
    分別於警詢、檢察官訊問及本院審理中陳述無訛且有道路交
    通事故現場圖、道路交通事故調查報告表(一)、(二)、車禍現場
    及車損照片、車牌號碼為GT-603號營業大貨曳引車之行照影
    本、桃園縣政府警察局舉發違反道路交通管理事件通知單、
    監視器錄影翻拍照片、桃園縣政府警察局大園分局刑案現場
    勘察報告暨現場勘察照片、禁止標示（上午6 時30分起至上
    午8 時30分止暨下午4 時起至晚間6 時止禁止15噸以上大貨
    車及聯結車進入）之照片、臺灣省桃園縣區車輛行車事故鑑
    定委員會100 年1 月28日桃縣行字第1005200379號函檢送之
    臺灣省桃園縣區車輛行車事故鑑定委員會鑑定意見書桃縣鑑
    991254案、臺灣省車輛行車事故覆議鑑定委員會100 年4 月
    26日覆議字第1006201507號函及臺灣省車輛行車事故覆議鑑
    定委員會100 年6 月28日覆議字第1006202496號函等附卷可
    稽。又被害人范芸惠係因本件事故受有前開傷勢，此有壢新
    醫院診斷證明書在卷為證；邱伯浩因本件事故受有前開傷勢
    ，並因而傷重不治死亡等情，亦經臺灣桃園地方法院檢察署
    檢察官督同檢驗員相驗明確，並有敏盛綜合醫院診斷證明書
    、臺灣桃園地方法院檢察署99年8 月20日相驗筆錄、相驗屍
    體證明書、檢驗報告書及相驗屍體照片等在卷可憑。
三、按駕駛人駕駛汽車，應遵守道路交通標誌、標線、號誌之指
    示；行車速度，依速限標誌或標線之規定；汽車行駛時，駕
    駛人應注意車前狀況，並隨時採取必要之安全措施，道路交
    通規則第90條前段、第93條第1 項前段、第94條第3 項分別
    定有明文，被告考領有職業聯結車駕駛執照，應對前開規定
    知之甚稔，於駕駛上開營業大貨曳引車時自應注意及此，又
    依卷附之道路交通事故調查報告表(一)所載，又無不能注意之
    情事，終因被告疏未注意，於禁行時段，駕駛營業大貨曳引
    車進入上開路段，又超速行駛，且疏於注意車前狀況，致與
    邱伯浩所騎乘之重型機車發生碰撞，其應負過失之責，委無
    可辭。而被害人邱伯浩、范芸惠確因本件車禍分別受有上開
    傷勢，邱伯浩並因而死亡，已詳述如前，是被告之過失行為
    與被害人邱伯浩之死亡、被害人范芸惠之傷害間，顯有相當
    因果關係。再按汽車行駛至交岔路口，其行進、轉彎，應依
    下列規定：二、行至無號誌或號誌故障而無交通指揮人員指
    揮之交岔路口，支線道車應暫停讓幹線道車先行。未設標誌
    、標線或號誌劃分幹、支線道者，少線道車應暫停讓多線道
    先行；車道數相同時，轉彎車應暫停讓直行車先行…，道路
    交通安全規則第102 條第1 項第2 款定有明文，被害人邱伯
    浩騎乘重型機車欲右轉而駛入前開無號誌、未設標誌、標線
    或號誌劃分幹、支線道之交岔路口，亦應注意及此，而依卷
    附之道路交通事故調查報告表(一)所載，並無使之不能注意情
    事，即非不能注意，終因疏未注意讓直行車先行，而與陳振
    龍所駕駛之營業大貨曳引車發生碰撞，邱伯浩對於本件事故
    之發生，亦有過失，然此僅係能否減免被告陳振龍民事賠償
    責任之問題，被告尚難因此而得解免其過失刑責。綜上所述
    ，本件事證明確，被告犯行堪以認定。
四、查被告係宏君有限公司之營業大貨曳引車司機，且車禍當時
    係在其送完貨返回上開桃園縣大園鄉之公司實際營業地點途
    中，已據被告分別於警詢及檢察官訊問時陳述明確，被告為
    從事駕駛業務之人，於執行駕駛業務時因業務上之過失分別
    致人受傷及致人於死，核其所為，係犯刑法第276 條第2 項
    之業務過失致人於死罪及同法第284 條第2 項之業務過失傷
    害罪。被告以一過失行為，同時致被害人范芸惠受傷、邱伯
    浩死亡，為一行為觸犯數罪名之想像競合犯，應依刑法第55
    條規定，從一重之刑法第276 條第2 項之業務過失致人於死
    罪處斷。移送併辦即被害人范芸惠受傷部分，與檢察官起訴
    部分，具有想像競合犯之裁判上一罪關係，已如前述，為起
    訴效力所及，基於審判不可分原則，本院自應併予審究。被
    告於業務過失致死之犯行尚未被有偵查犯罪職權之公務員發
    覺前，委託他人打電話報警，且於警方前往處理車禍時，自
    首肇事，並接受裁判，此有桃園縣政府警察局道路交通事故
    肇事人自首情形紀錄表及臺灣桃園地方法院辦理刑事案件電
    話記錄查詢表在卷可考，應依刑法第62條前段規定，減輕其
    刑。爰審酌被告駕車有前開駛入禁行路段、超速、未注意車
    前狀況，因而肇事之過失情節，致被害人邱伯浩、范芸惠受
    有前開傷勢，邱伯浩並因而傷重不治死亡，所生危害不輕，
    兼衡以被告犯後自首，又為前開自白，且已與被害人家屬達
    成和解，並賠償被害人家屬等一切情狀，量處如主文所示之
    刑，並諭知易科罰金之折算標準，以示懲儆。末查，被告未
    曾因故意犯罪受有期徒刑以上刑之宣告，此有臺灣高等法院
    被告前案紀錄表附卷可憑，其犯後自首且為前開自白，甚有
    悔意，並與被害人家屬達成和解，業據被害人家屬邱創新及
    被害人范芸惠之告訴代理人袁健峰律師分別於本院審理中陳
    述明確，被告經此刑之宣告之教訓，當知所警惕，而無再犯
    之虞，其所宣告之刑以暫不執行為適當，併予宣告緩刑2 年
    ，以啟自新。
據上論斷，應依刑事訴訟法第273 條之1 第1 項、第299 條第1
項前段，刑法第276 條第2 項、第284 條第2 項、第55條、第62
條前段、第41條第1 項前段、第74條第1 項第1 款，刑法施行法
第1 條之1 第1 項、第2 項前段，判決如主文。
本案經檢察官李安蕣到庭執行職務。
中    華    民    國   100    年    8     月    25    日
                        刑事庭    法  官  顏世翠
以上正本證明與原本無異。
如不服本判決應於收受判決後10日內向本院提出上訴書狀，並應
敘述具體理由。其未敘述上訴理由者，應於上訴期間屆滿後20日
內向本院補提理由書( 均須按他造當事人之人數附繕本) 「切勿
逕送上級法院」。
                                  書記官  吳忻蒨
中    華    民    國   100    年    8     月    25    日
附錄本案論罪科刑法條：
中華民國刑法第276 條
（過失致死罪）
因過失致人於死者，處二年以下有期徒刑、拘役或二千元以下罰
金。
從事業務之人，因業務上之過失犯前項之罪者，處五年以下有期
徒刑或拘役，得併科三千元以下罰金。
中華民國刑法第284 條
（過失傷害罪）
因過失傷害人者，處六月以下有期徒刑、拘役或五百元以下罰金
，致重傷者，處一年以下有期徒刑、拘役或五百元以下罰金。
從事業務之人，因業務上之過失傷害人者，處一年以下有期徒刑
、拘役或一千元以下罰金，致重傷者，處三年以下有期徒刑、拘
役或二千元以下罰金。